【裁判字號】    98,簡上,60
【裁判日期】    981229
【裁判案由】    毒品危害防制條例
【裁判全文】
臺灣士林地方法院刑事判決              98年度簡上字第60號
上  訴  人  臺灣士林地方法院檢察署檢察官
被      告  甲○○
上列上訴人因被告違反毒品危害防制條例案件，不服本院98度審
簡字第584 號中華民國98年8 月24日第一審簡易判決（原起訴案
號：98年度毒偵字第1167號）提起上訴，本院管轄之第二審合議
庭判決如下：
    主  文
上訴駁回。
    事  實
一、甲○○前因施用毒品案件，經觀察、勒戒後，認無繼續施用
    毒品之傾向，於民國87年10月26日執行完畢釋放，並由臺灣
    臺中地方法院檢察署檢察官以87年度偵字第21937 號為不起
    訴處分。復於88年間因施用毒品案件，經觀察、勒戒後，認
    有繼續施用毒品之傾向，經送強制戒治，於89年12月2 日執
    行完畢，同時並經本院以89年度訴字第117 號判決就施用第
    一、二級毒品部分，分判處有期徒刑7 月、4 月，定應執行
    刑有期徒刑10月確定；又因甲○○前於87年犯強盜罪，經臺
    灣高等法院臺中分院以89年度上訴字第612 號判處有期徒刑
    3 年6 月確定後，與上開施用毒品犯行部分，經裁定定應執
    行有期徒刑4 年確定；其於90年間再因施用第一級毒品案件
    ，經臺灣臺中地方法院以90年度訴字第897 號判處有期徒刑
    10月確定，經送監執行並與上開有期徒刑4 年接續執行，於
    94年5 月6 日縮短刑期假釋出監交付保護管束，嗣於95年7
    月18保護管束期滿未經撤銷假釋，所餘刑期以已執行論。再
    先後於96年、98年間分別因施用毒品案件，經臺灣板橋地方
    法院檢察署檢察官分別以98年度毒偵字第876 號、第3588號
    提起公訴。詎仍不知悔改，其於87年10月26日初犯經觀察、
    勒戒執行完畢後5 年內之88年間已再犯，且先後經檢察官依
    法追訴，並為法院判處罪刑確定，復執行完畢後，另基於施
    用第二級毒品甲基安非他命之犯意，於98年5 月21日凌晨1
    時許，在其友人「白猴」位於臺北市大同區○○○路○ 段之
    住處，以燒烤玻璃球吸食煙霧之方式，施用第二級毒品甲基
    安非他命。嗣於同日下午3 時許，在臺北市大同區○○○路
    ○ 段199 號為警另案查獲侵入住宅竊盜犯行時，經其同意採
    尿送驗而悉上情。
二、案經臺北市政府警察局大同分局報告臺灣士林地方法院檢察
    署檢察官偵查起訴，嗣經本院審理後以被告甲○○於準備程
    序中自白而改以簡易判決處刑。
    理  由
壹、程序部分：
一、本件被告甲○○經本院合法傳喚，無正當理由而不到庭，依
    刑事訴訟法第455 條之1 第3 項、第371 條規定，爰不待被
    告陳述，由檢察官一造辯論，逕行判決。
二、次按被告以外之人於審判外之言詞或書面陳述，除法律有規
    定者外，不得作為證據，刑事訴訟法第159 條第1 項固有明
    文，然依同法第206 條第1 項規定，鑑定之經過及其結果，
    應命鑑定人以言詞或書面報告，是鑑定人以「書面」為鑑定
    報告提出於法院，當非刑事訴訟法第159 條第1 項之排除標
    的，應認具有證據能力。又法院或檢察官得囑託醫院、學校
    或其他相當之機關、團體為鑑定，或審查他人之鑑定，並準
    用第203 條至第206 條之1 之規定，刑事訴訟法第208 條第
    1 項亦有明文，依上開規定，檢察官對於偵查中之案件，認
    需實施鑑定者，固應就具體個案，選任鑑定人或囑託鑑定機
    關、團體為之，但對於司法警察機關調查中之案件，或有量
    大或急迫之情形，為因應實務之現實需求，如檢察官針對該
    類案件之性質（例如：查扣之毒品必須檢驗其成份、對於施
    用毒品之犯罪嫌疑人必須檢驗其體內有無毒品代謝反應、對
    於查扣之槍砲彈藥必須檢驗有無殺傷力、對於違反野生動物
    保育法案件必須鑑定是否屬於保育類動物案件等），認為當
    然有鑑定之必要者，基於檢察一體原則，得由該管檢察長對
    於轄區內之案件，以事前概括選任鑑定人或囑託鑑定機關、
    團體之方式，俾便轄區內之司法警察官、司法警察對於調查
    中之此類案件，得即時送請事前已選任之鑑定人或囑託之鑑
    定機關、團體實施鑑定，該鑑定人或鑑定機關、團體應視同
    受承辦檢察官所選任或囑託而執行鑑定業務，其等出具之書
    面鑑定報告應屬刑事訴訟法第206 條所定之傳聞例外，而具
    有證據能力（法務部92年9 月1 日法檢字第0920035083號函
    見解相同，可供參照）。而本件被告之尿液，經查獲之警察
    機關依先前轄區檢察署檢察長事前概括之選任，送請台灣尖
    端先進生技醫藥股份有限公司（下稱台灣尖端公司）加以檢
    驗，則台灣尖端公司出具之濫用藥物檢驗報告（詳偵卷第8
    頁），應認具有證據能力。
貳、實體部分：
一、被告於本院審理期日經合法傳喚雖未到庭，惟其迭於檢察官
    偵查中及原審準備程序中，對於上開犯罪事實均坦承不諱（
    詳偵查卷第53頁、原審卷第28頁），且其於98年5 月21 日
    為警查獲另侵入住宅竊盜案時，經其同意採尿送請台灣尖端
    公司以氣相層析質譜儀法（GC/MS） 檢驗，尿液確呈甲基安
    非他命陽性反應，此有該公司濫用藥物檢驗報告1 份附卷可
    稽（詳偵卷第8 頁），足認被告上開任意性自白確與事實相
    符，堪採為論罪科刑之依據。又按施用第一、二級毒品為犯
    罪行為，毒品危害防制條例第10條定有處罰明文。故施用第
    一、二級毒品者，依前揭規定本應科以刑罰。惟基於刑事政
    策，對合於一定條件之施用者，則依同條例第20條、第23條
    之規定，施以觀察、勒戒及強制戒治之保安處分。又毒品危
    害防制條例於92年7 月9 日修正公布，自93年1 月9 日施行
    ，其中第20條、第23條將施用毒品之刑事處遇程序，區分為
    「初犯」及「五年內再犯」、「五年後再犯」。依其立法理
    由之說明：「初犯」，經觀察、勒戒或強制戒治後，應為不
    起訴處分或不付審理之裁定；經觀察、勒戒或強制戒治執行
    完畢釋放後，「五年內再犯」者，因其再犯率甚高，原實施
    之觀察、勒戒及強制戒治既已無法收其實效，爰依法追訴或
    裁定交付審理。至於經觀察、勒戒或強制戒治執行完畢釋放
    後，「五年後再犯」者，前所實施之觀察、勒戒或強制戒治
    已足以遮斷其施用毒品之毒癮，為期自新及協助其斷除毒癮
    ，仍適用「初犯」規定，先經觀察、勒戒或強制戒治之程序
    。從而依修正後之規定，僅限於「初犯」及「五年後再犯」
    二種情形，始應先經觀察、勒戒或強制戒治程序。倘被告於
    五年內已再犯，經依法追訴處罰，縱其第3 次（或第3 次以
    上）再度施用毒品之時間，在初犯經觀察、勒戒或強制戒治
    執行完畢釋放五年以後，已不合於「五年後再犯」之規定，
    且因已於「五年內再犯」，顯見其再犯率甚高，原實施觀察
    、勒戒或強制戒治，已無法收其實效，即應依該條例第10條
    處罰。至於第3 次（或第3 次以上）施用毒品之時間，是否
    宜有期間限制？以多久為適宜？則分屬刑事政策、專門醫學
    之範圍，非審判機關所能決定，有待循立法途徑解決。（最
    高法院97年度第5 次刑庭會議決議參照）。查被告甲○○有
    事實欄所載之施用毒品前科，有臺灣高等法院被告前案紀錄
    表1 紙附卷可按，其本次於98年5 月21日凌晨1 時再次施用
    第二級毒品甲基安非他命，已屬第3 次以上再犯施用第二級
    毒品之犯行，雖在其87年間初犯經觀察、勒戒執行完畢釋放
    5 年以後，然其於87年10月26日初犯經觀察、勒戒執行完畢
    後5 年內之88年間已再犯，且先後經檢察官依法追訴，並為
    法院判處罪刑確定，復執行完畢，故被告本件施用毒品犯行
    ，自應依毒品危害防制條例第10條規定追訴處罰。是本件事
    證明確，被告犯行堪予認定。
二、按甲基安非他命屬毒品危害防制條例第2 條第2 項所稱之第
    二級毒品，依法不得施用，是核被告所為，係犯毒品危害防
    制條例第10條第2 項之施用第二級毒品罪。其持有甲基安非
    他命後，進而施用，持有之低度行為施用之高度行為所吸收
    ，不另論罪。又被告有事實欄所述犯罪科刑執行情形，有上
    開被告前案紀錄表附卷可參，其於前案有期徒刑執行完畢後
    ，5 年以內故意再犯本件有期徒刑以上之罪，應依刑法第47
    條第1 項之規定論以累犯，並加重其刑。
三、原審依據刑事訴訟法第449 條第2 項、第3 項、第454 條，
    毒品危害防制條例第10條第2 項，刑法第11條前段、第41條
    第1 項前段、第47條第1 項判決「甲○○施用第二級毒品，
    累犯，處有期徒刑肆月，如易科罰金，以新台幣壹仟元折算
    壹日」，並無違誤。且按量刑輕重，係屬事實審法院得依職
    權自由裁量之事項，苟已斟酌刑法第57條各款所列情狀而未
    逾越法定刑度，不得遽指為違法，有最高法院72年台上字第
    6696號判例意旨可資參照；又在同一犯罪事實與情節，如別
    無其他加重或減輕之原因，下級審法院量定之刑，亦無過重
    或失輕之不當情形，則上級審法院對下級審法院之職權行使
    ，原則上應予尊重，最高法院85年度台上字第2446號判決亦
    同此見解。查被告前已數次因施用毒品經判決確定，如前所
    述，足顯被告雖曾經觀察、勒戒及強制戒治程序，仍無法戒
    除毒癮，實具有「病患性犯人」之特質，又檢察官於原審中
    對於被告之量刑刑度並無意見，被告則表示希望判處可易科
    罰金之刑（見原審卷第30頁），而原審審酌被告前揭特質，
    其於本案中僅施用毒品1 次，所生危害係傷害自身健康、尚
    屬非鉅，犯後亦坦承犯行等情，而量處如上所示之刑，其量
    刑亦屬妥適，難認有何明顯裁量逾越或濫用之違法情事，自
    應予維持。檢察官上訴意旨指摘原審判決量刑過輕云云，尚
    難採取，應予駁回。
據上論斷，應依刑事訴訟法第368條、第371條，判決如主文。
本案經檢察官王巧玲到庭執行職務。
中    華    民    國    98    年    12    月    29    日
                  刑事第七庭審判長法  官  王美玲
                                  法  官  高雅敏
                                  法  官  吳志豪
以上正本證明與原本無異。
本件不得上訴。
                                  書記官  陳芝箖
中    華    民    國    98    年    12    月    29    日
附錄本案論罪法條：
毒品危害防制條例第10條第2項
施用第二級毒品者，處3 年以下有期徒刑。


司法院資訊處製作；財團法人民間司法改革基金會備份。
